【裁判字號】    89,交聲,86
【裁判日期】    890620
【裁判案由】    違反道路交通管理處罰條例聲明異議
【裁判全文】
臺灣士林地方法院交通事件裁定                      八十九年度交聲字第八六號
    原處分機關  臺北巿交通事件裁決所
    受 處分 人  甲○○○
右列受處分人因違反道路交通管理處罰條例案件，對於臺北市交通事件裁決所八十九
年二月二十三日所為之處分（原處分案號：北市交裁駕字第22-A00000000號），聲明
異議，本院裁定如左：
    主  文
異議駁回。
    理  由
一、按汽車駕駛人，駕駛汽車有違反道路交通安全規則，因而肇事致人死亡者，吊銷
    其駕駛執照；又汽車駕駛人，因違反本條例及道路交通安全規則之規定，受吊扣
    或吊銷駕駛執照處分時，吊扣或吊銷其持有各級車類之駕駛執照，道路交通管理
    處罰條例第六十一條第一項第四款、第六十八條分別有明文規定。而汽車行駛時
    ，駕駛人應隨時注意車前狀況，並採取必要之安全措施，再汽車行近行人穿越道
    前，應減速慢行，遇有行人穿越時，無論有無交通警察指揮或號誌指示，均應讓
    行人先行通過，道路交通安全規則第九十四條第三項及第一百零三條亦分別定有
    明文。
二、本件受處分人即異議人甲○○○異議意旨略以：受處分人於八十八年十一月六日
    上午六時十分許，駕駛車號ＣＰ－五九一二號自用小廂型車，途經台北市中山區
    ○○○路、遼寧街交岔路口時，時值綠燈，被害人陳廖花非經由行人穿越道穿越
    馬路（離行人穿越道尚有一個車身的距離），且未注意路上車輛狀況，未遵守號
    誌燈指示，逕闖紅燈穿越車道，又因被告當時車前尚有一部發財車擋住視線，發
    財車閃避後，被告發現被害人即緊急煞車，仍無法避免擦撞被害人，被害人因而
    倒地受傷，送醫急救，延至當日下午三時許傷重不治死亡，本件係被害人未依號
    誌燈指示且未經由行人穿越道穿越馬路，然交通裁決所裁決異議人之違規事實為
    「行人穿越道有行人穿越時，未暫停讓行人先通過肇事致人死亡」，與事實不符
    ，此部分請傳訊證人陳局承，並請撤銷原處分等語。
三、經查：本件受處分人對於右開時、地駕車肇事撞及被害人陳廖花，致被害人陳廖
    花死亡之事實，業經受處分人於本院及相關刑事案件中坦承不諱（詳臺灣台北地
    方法院八十八年度交易字第五三一號刑事卷），並有交通事故調查報告表、交通
    事故談話紀錄表、交通事故補充資料等影本各一份附卷可稽，被害人陳廖花係因
    此車禍致顱內併胸腹腔內出血不治死亡，亦經臺灣台北地方法院檢察署檢察官督
    同檢驗員相驗屬實，製有相驗筆錄、相驗屍體證明書、驗斷書在卷可憑。而被告
    確係在行人穿越道上撞到被害人乙節，並據該刑事案件之告訴人陳局承於上開刑
    事案件中指綦詳，陳局承於該刑事案件八十九年一月三日審理時供稱：（有無目
    睹本件車禍，可否詳述？）我是被害人孫子，我與祖母要橫越南京東路，我是在
    綠燈之狀態下走斑馬線過馬路，我祖母走在我後面，待我走到對街時，我發現我
    祖母是在紅燈狀態下走在斑馬線上過南京東路為被告撞到等語（當日審判筆錄參
    照），是由告訴人陳局承上開供述以觀，其自承被害人陳廖花係闖紅燈通過馬路
    ，其並未一味推諉陳廖花部分之過失，而將其所目擊之本件車禍經過向該院為陳
    述，則告訴人陳局承於該刑事件訴訟上之地位實與現場目擊證人無異，是其指稱
    被告在行人穿越道上撞到被害人乙節，尚非不可採信；再參諸陳局承自承與陳廖
    花本要到肇事路口之東北角作生意（相驗卷第十二頁談話紀錄表參照），依前揭
    卷附之道路交通事故調查報告表所繪製之現場圖，如被害人陳廖花在本件事故路
    口要由南往北方向穿越南京東路到其欲作生意之地點，因南京東路設有公車專用
    道，故於道路中央設有分隔島，而分隔島又有一定之高度，行人如欲穿越南京東
    路只有在未設分隔島之劃設有行人穿越道之平面處穿越最方便，此對年齡已近八
    十六高齡之被害人陳廖花而言更是如此，故陳廖花被撞時，應係走在行人穿越道
    上，始符合當時情狀；況陳局承於警訊中供稱被害人陳廖花於生前患有老年癡呆
    症（相驗卷第十二頁談話紀錄表參照），而如前所述被害人陳廖花於案發之時已
    有近八十六高齡，則衡諸一般國民生活經驗法則，以一年近八十六歲高齡患有老
    人癡呆症之老者於道路上行走，其行動應係相當緩慢，不可能過於快速，而受處
    分人竟未能發現其所駕駛汽車前有被害人陳廖花在穿越道路，足見其應係未注意
    車前狀況，而受處分人依當時情形又非不能注意，竟疏未注意車前狀況及該穿越
    道上適有被害人陳廖花通過，致撞及被害人陳廖花，其就本件事故之發生自有過
    失甚為灼然，且其過失與被害人之死亡間具有相當因果關係。雖被害人陳廖花闖
    紅燈穿越馬路，亦有違反交通規則，就本件事故之發生與有過失，然被害人之與
    有過失，仍無礙受處分人過失罪責之成立。且本件受處分人之上開業務過失致死
    犯行，並經台灣台北地方法院判處有期徒刑十月，緩刑三年確定，有該判決書一
    份附卷供參，故受處分人確係因過失致撞及行走於行人穿越道之被害人致死無訛
    ，所辯不足採信，其聲請傳喚陳局承，因本案事證已明，核無傳喚之必要。原處
    分機關據以援引道路交通管理處罰條例第六十一條第一項第四款、第六十八條之
    規定，裁處吊銷受處分人持有各級車類之駕駛執照，並無不當。本件異議為無理
    由，應予駁回。據上論斷，應依道路交通案件處理辦法第十九條，裁定如主文。
中      華      民      國    八十九    年      六      月      二十    日
          臺灣士林地方法院交通法庭
                                          法  官  楊  迺  伶
右正本證明與原本無異
如不服本裁定應於送達後五日內向本院提出抗告狀。
                                          書記官  趙  彩  彤
中      華      民      國    八十九    年      六      月    二十一    日


司法院資訊處製作；財團法人民間司法改革基金會備份。
